臺灣高等法院刑事判決
110年度交上訴字第82號
上  訴  人  臺灣桃園地方檢察署檢察官
被      告  李俊輝


選任辯護人  吳逸軒律師
上列上訴人因公共危險案件，不服臺灣桃園地方法院108年度交
訴字第106號，中華民國110年2月26日第一審判決（起訴案號：
臺灣桃園地方檢察署108年度偵字第11338號），提起上訴，本院
判決如下：
    主  文
上訴駁回。
    理  由
一、審理範圍：
  ㈠上訴得對於判決之一部為之；未聲明為一部者，視為全部上
    訴，修正前刑事訴訟法第348條第1項定有明文。民國110年6
    月16日修正公布、同月18日施行之刑事訴訟法施行法第7條
    之13規定：「中華民國110年5月31日修正通過之刑事訴訟法
    施行前，已繫屬於各級法院之案件，於施行後仍適用修正前
    刑事訴訟法第348條規定；已終結或已繫屬於各級法院而未
    終結之案件，於施行後提起再審或非常上訴者，亦同」。經
    查，本案係於上開規定修正施行前之110年4月27日繫屬於本
    院，有本院收文戳章附卷可考（本院卷第3頁），是本案上
    訴之效力及其範圍，應依修正前刑事訴訟法第348條規定判
    斷。
  ㈡原審判處被告犯汽車駕駛人，行經行人穿越道不依規定讓行
    人優先通行過失致死罪，處有期徒刑5月。緩刑2年。其餘被
    訴肇事逃逸部分無罪，被告未提起上訴，檢察官僅對肇事逃
    逸部分上訴，業據檢察官明確表示（本院卷第95頁），依修
    正前刑事訴訟法第348條第1項前段，被告經判處過失致死罪
    部分業已確定，本院審理範圍僅限原判決關於被告肇事逃逸
    罪部分。
二、公訴意旨略以：被告於108年2月11日14時45分許，駕駛車牌
    號碼000-0000號貨運曳引車，沿桃園市平鎮區平東路1段，
    由東往西方向行駛，並於平東路1段與廟前路交岔口停等紅
    燈，於綠燈起步時，本應注意車前狀況，並隨時採取必要之
    安全措施，且依當時天候晴、日間自然光線、柏油路面乾燥
    、無缺陷、無障礙物、視距良好等情形，並無不能注意之情
    事，而疏未注意，適有被害人葉張梅嬌自平東路1段98號前
    徒步行走於行人穿越道上，欲穿越平東路，因閃避不及，而
    遭李俊輝駕駛之前開車輛撞擊輾過，當場死亡（過失致死部
    分經原審判決有罪確定）。被告知悉肇事後，基於肇事逃逸
    之犯意，未停留於現場提供必要之協助或救護，逕自駕車離
    開現場而逃逸，因認被告涉犯刑法第185 條之4 肇事逃逸罪
    嫌等語。
三、犯罪事實應依證據認定之，無證據不得認定犯罪事實。又不
    能證明被告犯罪者，應諭知無罪之判決，刑事訴訟法第154
    條第2項、第301條第1項分別定有明文。又刑事訴訟法第161
    條第1項規定：檢察官就被告犯罪事實，應負舉證責任，並
    指出證明之方法。因此，檢察官對於起訴之犯罪事實，應負
    提出證據及說服之實質舉證責任。倘其所提出之證據，不足
    為被告有罪之積極證明，或其指出證明之方法，無從說服法
    院以形成被告有罪之心證，基於無罪推定之原則，自應為被
    告無罪判決之諭知（最高法院92年度台上字第128號判決先
    例參照）。
四、公訴意旨認被告涉有上開肇事逃逸罪嫌，主要係以被告之供
    述、證人葉金龍、朱聖奇之證述、監視器及行車紀錄器錄影
    光碟暨翻拍照片等為其主要論據。
五、訊據被告堅詞否認有何肇事逃逸之犯行，辯稱：當時發生車
    禍，我們前後輛車其實都不曉得，當時也沒有其他人提醒、
    喊我，否則我一定會停下，因為我們是鋼板不是氣墊車，所
    以無論經過小坑洞或大坑洞車內的彈跳都很明顯，所以我當
    時是以為路面不平的情形等語。經查：
　㈠被告於108年2月11日14時45分許，駕駛車牌號碼000-0000號
    貨運曳引車，沿桃園市平鎮區平東路1段與廟前路交岔口停
    等紅燈，於綠燈起步時，未注意車前狀況而撞及被害人，被
    害人因而死亡等情，業經原審判決有罪確定。又被告肇事後
    ，未停留肇事現場，而駕駛前揭曳引車離去等情，為被告所
    坦承不諱，並有行車紀錄器影像及如原審勘驗筆錄可按，故
    此部分事實堪以先行認定。　
　㈡被告辯稱：我以為只是道路不平，沒有意識到有與他人發生
    碰撞等語。經查，被告於警詢供稱：事故後我就沿著平東路
    一段然後右轉快速路，之後上台66線之後在往國道一號南下
    行駛（108年度相字第250號卷第10頁），於本院時供稱：當
    天行程是要去新竹倒土，我還是依照原本的計畫前往新竹芎
    林交流道附近倒土，倒土完之後返回公司等語（本院卷第96
    頁），此與證人朱聖奇於警詢中證述：事故前我從八德區出
    發，車上有載運砂石要前往新竹縣砂石場，我車輛是跟在我
    同事即被告李俊輝所駕駛之車輛後方，當時我餘光有發現一
    坨不明物體，所以我下意識往左邊閃避，之後我就繼續直行
    行駛，李俊輝也沒有在無線電上述說有異狀，所以我就不以
    為意的繼續直行，我至新竹縣後，就直接返回公司，公司同
    事才告知我有與他人發生碰撞事故等情相符（108年度相字
    第250號卷第13至14頁）。被告於事故後係繼續將砂石運往
    新竹縣砂石場，之後再返回公司，如被告知悉有撞及他人而
    故意為逃逸之行為，衡情似無可能繼續依原訂行程完成工作
    ，而未先於途中停下以清除肇事痕跡。故被告所辯，尚非無
    據。
　㈢依原審之勘驗結果（如附表所示），被告所駕駛之曳引車於
    撞擊及輾過被害人之時，其車身固有較明顯之晃動（附表勘
    驗筆錄時間14：44：56起），然被告辯稱：我們的車是鋼板
    車，如果路邊有不平，就會整路一直跳，不是那時特別晃動
    等語（原審卷第32頁），此與勘驗結果該車於一般正常行駛
    、未發生事故之行進過程中，亦不時有車體晃動之狀況產生
    之情形相符（附表勘驗筆錄時間14：43：25至14：44：24）
    ，故於事故發生時，車身固有較明顯之晃動，然因該曳引車
    平時即有晃動之情形，該晃動即便較一般之晃動為明顯，惟
    與曳引車行經較大坑洞時之晃動，是否有顯著而不同之差距
    ，顯非無疑，從而被告辯稱以為僅係路面不平所導致等語，
    尚非不足採信。且依附表所示之勘驗結果，被告於發生碰撞
    後，仍係持續往前行駛，未見車輛有停頓、煞車燈亮起等減
    速之情形，若被告知悉有肇事之情形發生或感覺車輛有撞及
    他物，多會有減速、剎車等遲疑之自然反應，更足認被告辯
    稱不知道有肇事等語，非屬無據。
　㈣按刑法第185條之4之肇事逃逸罪，其客觀構成要件為行為人
    駕駛動力交通工具肇事，且致人死傷而逃逸，主觀要件則須
    行為人對致人死傷之事實有所認識，並進而決意擅自逃離肇
    事現場，始足當之（最高法院99年度台上字第6594號判決意
    旨參照）。本案既無從認定被告主觀上對於肇事及致人死傷
    有所認知，自無從以肇事逃逸之罪名相繩。
　㈤公訴人原聲請再次勘驗車輛監視錄影及現場監視器監視錄影
    ，惟後捨棄此部分證據調查之聲請（本院卷第99頁），併此
    敘明。
　㈥綜上所述，本案證據尚有未足，無從依檢察官所提出之各項
    證據，而達於通常一般之人均不致有所懷疑，而得確信其為
    真實之程度，自不得以此遽入人罪。此外，復查無其他積極
    、具體確切之證據足資認定被告涉有檢察官所指之肇事逃逸
    犯行，是不能證明被告犯罪，自應為無罪判決之諭知。　
六、駁回上訴之理由：
　　上訴意旨略以：被害人途經案發地點，有揮舞手部示意，且
    被告駕駛之曳引車於撞擊及輾過被害人之時，其車身有較明
    顯之晃動，且被告駕駛車輛之後車，亦有偏移閃避之情形，
    被告有多年駕駛經驗，為從事曳引車之專業駕駛者，年紀不
    大，對於五官感知並無退化，豈會對於業已發生車禍肇事之
    情懵然不知，故被告所辯不知情等語顯然係犯後為求卸責而
    為之陳述，不可採信等語。經查，被告之車輛於本案肇事時
    雖有晃動之情形，然被告辯稱以為僅係路面不平所導致等語
    ，非不足採信，已如前述。後車之朱聖奇雖有偏移閃避之情
    形，惟證人朱聖奇於偵查中亦證述：行進間，我餘光看到右
    前方地上好像有一陀東西，但我無法確定那是什麼，我就往
    左閃一下，再切回主車道，我往後照鏡看，沒有看到任何東
    西；我以為是動物屍體，因為是一陀，很模糊等語（108年
    度相字第250號卷第82頁），是朱聖奇亦不認為有撞及他人
    ，僅係眼角餘光見到路面上有可能為動物屍體之物，且朱聖
    奇為後車，其視野所能見到之物與前車之被告本不相同，不
    能以朱聖奇有偏移閃避之情形，即認定被告亦應有見到道路
    上之被害人。本案既無從認定被告主觀上對於肇事及致人死
    傷有所認知，業經本院論述說明如前，檢察官所舉證據及卷
    內資料，業經逐一調查，仍未能獲被告有罪之確切心證，本
    案尚有合理懷疑存在，無從確信被告有肇事逃逸之犯意，基
    於罪疑唯輕原則，自應為有利被告之認定；原審認依證據不
    足以證明被告有公訴意旨所指犯罪，而為無罪諭知，結論尚
    無不合；檢察官執上開理由提起上訴，所舉證據仍難說服本
    院推翻原判決，另為不利於被告等之認定，其上訴無理由，
    應予駁回。
據上論斷，應依刑事訴訟法第368條，判決如主文。　　
本案經檢察官楊石宇提起公訴，檢察官錢明婉提起上訴，檢察官
劉俊杰到庭執行職務。　
中　　華　　民　　國　　111 　年　　2 　　月　　24　　日
                  刑事第十六庭  審判長法　官 劉嶽承
                                      法　官 廖紋妤
                                      法　官 王耀興
以上正本證明與原本無異。
檢察官如不服本判決，應於收受送達後20日內向本院提出上訴書
狀，惟須受刑事妥速審判法第9條限制。其未敘述上訴之理由者
，並得於提起上訴後20日內向本院補提理由書(均須按他造當事
人之人數附繕本)「切勿逕送上級法院」。
刑事妥速審判法第9條：
除前條情形外，第二審法院維持第一審所為無罪判決，提起上訴
之理由，以下列事項為限：
一、判決所適用之法令牴觸憲法。
二、判決違背司法院解釋。
三、判決違背判例。
刑事訴訟法第 377 條至第 379 條、第 393 條第 1 款之規定，
於前項案件之審理，不適用之。
                                      書記官 蘇佳賢
中　　華　　民　　國　　111 　年　　2 　　月　　24　　日
附表：（本案曳引車搭載之行車紀錄器影像勘驗結果）
 畫面時間 KLD-5992_CH3_00000000000000_32.avi（前方行車紀錄器） KLD-5992_CH2_201904_19.avi（右側行車紀錄器） KLD-5992_CH1_201904_7.avi（左側行車紀錄器） 14：43：25至14：44：24 A 車（即本案曳引車，下同）沿道路行駛，行駛過程中，畫面可見車體略有晃動之情形，但無劇烈的上下或左右晃動的情形發生。畫面最一開始顯示之車速為時速3 公里，之後逐漸加速，顯示之速度不一，惟顯示車速最高為43公里。   14：44：25至14：44：49 A車持續沿道路行駛。於14：44：25，畫面右前方道路邊線外側的路上，可見被害人緩步往畫面上方（即A 車前方）之路口行走，此時可見前方路口號誌呈黃燈狀態。14：44：26，該路口號誌燈轉變成紅燈狀態，A 車持續接近路口，且車速漸慢，A 車並於14：44：30自被害人左方經過，同時被害人消失畫面；14：44：40，A 車剎停在路口停止線前等紅燈，且持續呈靜止狀態。 14：44：25至14：44：23，A 車仍持續沿道路行駛。於14：44：33時，畫面左方道路邊線外側的道路上，可見被害人正以徒步的方式朝畫面左下方行走，且A 車車速逐漸變慢；於14：44：40，A 車顯示之車速為0 ，呈停止的狀態。期間被害人仍持續往畫面下方行走。 14：44：25起，A 車仍持續沿道路行駛，並於14：44：40剎停（畫面顯示之車速為0 ） 14：44：50至14：45：06 於14：44：50，路口誌燈轉變成綠燈狀態。14：44：51，被害人從畫面右下方之角落出現，平舉著左手往畫面左前方之行人穿越道方向移動，但尚未走到行人穿越道上。於14：44：52，A 車開始起步，同時間被害人仍持續往行人穿道之方向走，並於14：44：53至14：44：54時，走到行人穿越道所示之綠色範圍處，且在A 車車頭前方處；同時A 車仍持續往前行駛，而被害人亦持續往畫面左方走，於14：44：55，因A 車持續往前行駛而撞擊、壓過被害人，被害人隨後消失在畫面中。於14：44：56，A 車往前行進中，畫面有較明顯左右之晃動，於14：45：00，A 車行進中，畫面有明顯的上下晃動。於14：45：06，影片播放結束。 於14：44：47，被害人持續往畫面下方走，於14：44：48走出畫面。於14：44：52，A 車起步行駛。於14：44：56，A 車往前行進中，其車體有較明顯之晃動。於14：45：00，A 車仍持續往前行進中，其車體有明顯上下晃動，A 車持續行駛至14：45：06，影片播放結束。 於14：44：52，A 車起步行駛。於14：44：56，A 車往前行進中，其車體有較明顯之晃動。於14：45：00，A 車仍持續往前行進中，其車體有明顯上下晃動，A 車持續行駛至14：45：06，影片播放結束。